【裁判字號】    90,交上易,1275
【裁判日期】    900924
【裁判案由】    過失傷害
【裁判全文】
臺灣高等法院臺南分院刑事判決          九十年度交上易字第一二七五號    Ｃ
      上  訴  人
      即  被  告  乙  ○  ○
右上訴人因過失傷害案件，不服臺灣嘉義地方法院九十年度交易緝字第二號中華民國
九十年五月卅日第一審判決（起訴案號：臺灣嘉義地方法院檢察署八十九年度偵字第
二五八九號），提起上訴，本院判決如左：
      主      文
上訴駁回。
      事      實
一、乙○○於民國八十九年三月九日晚上七時五分許，駕駛車牌號碼ＨＮ─二三二七
    號自小客車，沿省道台十七線公路由北往南方向行駛，途經該公路一二七公里（
    公訴人誤為一二三公里）四００公尺處即嘉義縣東石鄉東石南橋上時，本應注意
    車前狀況，並隨時採取必要之安全措施，以避免危險之發生，依當時情形並無不
    能注意之情事，竟疏未注意車前狀況，貿然前行，適有甲○○駕駛拼裝三輪車同
    向在前行駛，乙○○見狀煞避不及，自後追撞甲○○所駕駛之拼裝三輪車，使甲
    ○○人車倒地，因而頸椎（髓）損傷、第三、四、五頸椎椎間盤脫出，產生四肢
    癱瘓之重傷害。
二、案經甲○○訴由嘉義縣警察局朴子分局報請臺灣嘉義地方法院檢察署檢察官偵查
    起訴。
      理      由
一、訊據上訴人即被告乙○○僅承認於右揭時地，駕車追撞告訴人甲○○所駕駛之拼
    裝三輪車之事實，然矢口否認有何過失傷害犯行，辯稱：當時伊有注意車前狀況
    ，惟因天色昏暗，且告訴人之三輪車並無車燈，俟伊發現後隨即煞車往左閃躲，
    因告訴人所駕之車裝載物「超寬超長」，仍閃避不及而撞上云云。
二、惟查：
（一）右揭駕車肇事之事實，業據被告於警訊及偵審中坦承不諱，核與告訴人、告
      訴代理人李坤鴻於警訊及偵審中指訴情節大致相符，並有道路交通事故調查報
      告表一份及照片九幀附卷可資佐證，而告訴人受有如事實欄所載之傷害，復有
      財團法人天主教聖馬爾定醫院所出具之診斷證明書二份在卷足憑。而告訴人因
      本件車禍致頸椎（髓）損傷、第三、四、五頸椎椎間盤脫出，產生四肢癱瘓，
      其恢復機會甚微等情，有財團法人天主教聖馬爾定醫院八十九年九月十五日（
      八九）惠醫字第０八七四號函一份附卷可稽，已達毀敗一肢以上之機能之程度
      之重傷害，合先敘明。
（二）被告於警訊時供稱：「‧‧‧‧行駛中我使用近光燈，當時時速約五十餘公里
      ，到達肇事地點前方只有發現一團黑黑的東西，我就向左打方向盤，欲閃避並
      踩煞車，但還是無法閃避而撞上。」、「‧‧‧‧而我駕駛之ＨＮ─二三二七
      號自小客車右前擋泥板、右前門及前後擋風玻璃全毀。」（以上見警卷第一頁
      反面），於檢察官偵查中供稱：「時速多少沒注意，但我比甲○○的三輪車速
      度還快。」各等語（見偵查卷第十五頁反面）。準此，被告駕車途經肇事地點
      時，已使用近光燈，茍其有注意車前狀況，當可於安全距離外即發現告訴人所
      駕駛之拼裝三輪車，並有足夠時間採取必要之避撞安全措施，乃被告於發現告
      訴人所駕駛之拼裝三輪並往左閃時，即自後撞擊告訴人所駕駛之拼裝車，顯見
      被告駕車途經肇事地點時，因疏未注意車前狀況，並隨時採取必要之安全措施
      ，致撞及告訴人人車，至為灼然。被告辯稱：其有注意車前狀況云云，要非可
      採。
（三）被告辯稱：告訴人之三輪車並無車燈云云，然為告訴人所否認，陳稱其車燈係
      遭被告撞壞等語，兩造各執一詞。惟縱令本件車禍時，告訴人駕駛之拼裝三輪
      車並無車燈，然本件被告駕車在後已使用近光燈，當可發現告訴人之車，且本
      件車禍純係被告未注意車前狀況所致，已如前述，尚難認告訴人之三輪車並無
      車燈，與本件車禍之發生有何因果關係，無從據為有利被告認定之依據。
（四）被告又辯稱：當天細雨紛飛，該處又無路燈，天色黑暗，且告訴人之三輪車裝
      載物超寬超長云云，然縱令屬實，被告開車更應小心慢行，注意車前狀況，要
      難以此卸責，而告訴人之三輪車裝載物超寬超長，充其量僅係告訴人違反道路
      交通管理相關規定應受行政罰問題，尚難認與本件車禍之發生有何因果關係，
      無從據為有利被告認定之依據。
（五）按汽車行駛時，駕駛人應注意車前狀況，並隨時採取必要之安全措施。道路交
      通安全規則第九十四條第三項定有明文。被告自承領有駕駛執照，本應注意遵
      守上開規定。而肇事當時天候、視距良好，路況無缺陷、無障礙物之柏油直線
      路面，此有前開道路交通事故調查報告表附警卷可稽，顯見被告當時亦無不能
      注意之情事，其竟應注意能注意而疏未注意肇致本件事故，其有過失甚明，臺
      灣省嘉雲區車輛行車事故鑑定委員會及臺灣省車輛行車事故覆議鑑定委員會對
      本件肇事事故之責任鑑定，亦同此認定，有各該委員會八十九年八月三十日嘉
      鑑字第八九０六三八號、八十九年十一月二日府覆議字第八九一七四九號函及
      所附鑑定意見書各一份附卷可稽。而告訴人確因本件車禍受傷，已如前述，則
      被告之過失行為與告訴人所受傷害間，顯有相當因果關係，其過失犯行堪以認
      定。
三、核被告所為，係犯刑法第二百八十四條第一項後段之過失致重傷罪。原審法院因
    認被告犯行事證明確，適用刑法第二百八十四條第一項後段、罰金罰鍰提高標準
    條例第一條前段之規定，並審酌被告之過失程度、被害人之傷勢非輕、及被告犯
    後態度等一切情狀，量處有期徒刑捌月，認事用法並無不當、量刑亦甚妥適，被
    告仍執前詞否認犯行，指摘原判決不當提起上訴，核無理由，應予駁回。
據上論結，應依刑事訴訟法第三百六十八條，判決如主文。
本案經檢察官王碧霞到庭執行職務。
中    華    民    國      九十      年      九      月      二十四      日
                                  臺灣高等法院臺南分院刑事第四庭
                                      審判長法官  陳    義    仲
                                            法官  徐    財    福
                                            法官  宋    明    蒼
右正本證明與原本無異。
不得上訴。
                                      法院書記官  余    素    美
中    華    民    國      九十      年      九      月     二十六       日
附錄法條：
刑法第二百八十四條：因過失傷害人者，處六月以下有期徒刑、拘役或五百元以下罰
                    金。致重傷者，處一年以下有期徒刑、拘役或五百元下罰金。
                    從事業務之人，因業務上之過失傷害人者，處一年以下有期徒
                    刑、拘役或一千元以下罰金。致重傷者，處三年以下有期徒刑
                    、拘役或二千元以下罰金。


司法院資訊處製作；財團法人民間司法改革基金會備份。
